臺灣高等法院臺中分院刑事判決　　　　96年度上易字第1662號
上　訴　人
即　被　告　甲○○
　　　　　　　　　　　號
選任辯護人　張益隆律師
上列上訴人因恐嚇案件，不服臺灣臺中地方法院96年度易字第
1816號中華民國96年8月10日第一審判決（起訴案號：臺灣臺中
地方法院檢察署95年度偵字第27582號），提起上訴，本院判決
如下：
    主  文
上訴駁回。
    事  實
一、甲○○（原名張英捷）明知一般人收集金融帳戶使用常與財
    產犯罪密切相關，且取得他人存摺之目的在於收取贓物及掩
    飾犯行，並逃避檢警查緝，竟不顧他人所可能遭害之危險，
    仍以縱若有人持以犯罪亦無違反其本意之意思，並基於幫助
    恐嚇之不確定故意，於民國（下同）九十五年七月二十七日
    至同年八月三日間之某日，在不詳地點，將其所有臺新國際
    商業銀行忠孝分行（下簡稱臺新商銀）、帳號：00000
    000000000號之帳戶存摺及提款卡（含密碼資料）
    ，提供不詳之成年恐嚇集團人員使用，而該恐嚇集團取得該
    帳戶資料，則先由該集團之女性成員，於同年八月五日下午
    四時四十五分許，撥打電話予乙○○，對乙○○佯稱其從事
    援交，並詢問乙○○是否有意願與之援交云云，經乙○○拒
    絕後，再於九十五年八月七日下午三時許，由一名男性成員
    撥打電話對乙○○恐嚇稱：與援交女子相約卻爽約，需賠償
    損失，否則將對其家人不利等語，致乙○○心生畏懼，而依
    照指示，於同年八月七日下午四時四十三分許，在新竹市臺
    新商銀自動櫃員機，轉帳新臺幣（下同）一千五百元至甲○
    ○上開銀行帳戶內，該等款項旋即遭提領一空。嗣因乙○○
    報警處理，為警循線查獲。
二、案經臺北市政府警察局大安分局移送臺灣臺北地方法院檢察
    署檢察官呈請臺灣高等法院檢察署檢察長核轉臺灣臺中地方
    法院檢察署檢察官偵查起訴。
    理    由
一、訊據被告甲○○固坦承上開帳戶係其親自申請，惟矢口否認
    有何將該等帳戶之存摺、提款卡及密碼交付他人使用，以幫
    助他人遂行恐嚇取財之犯行，辯稱：伊於九十五年七月自高
    雄海洋科技大學輪機研究所畢業，即將入伍，預料前述臺新
    商銀之帳戶於服役期間不會使用，遂將密碼寫在紙上，故於
    同年七月二十七日將剩餘之數十元轉出，七月二十八日整理
    行李，開車將私人物品載回臺中，九十五年七月三十一日坐
    車回高雄，發現抽屜內尚有前述臺新商銀之存摺、提款卡，
    連同衣物等物品，放在開口之袋子內，復將袋子置於機車腳
    踏板上，騎乘機車至臺南找女友，因怕忘記密碼，遂將密碼
    寫在紙上，塞在存摺內。途中曾至便利商店購物而將袋子暫
    置於機車上，可能在購物之數分鐘內遭人竊走，同時尚有一
    件Ｔ恤、一雙襪子不見云云。嗣經臺新銀行客服人員通知帳
    戶有大量異常進出，伊才發現存摺等物不見了，至銀行辦理
    掛失，行員即通知警員到場，伊係配合警方調查云云。然查
    ：
  (一)提款卡密碼應予牢記，嚴防外洩，更不可與提款卡同置，此
    為政府及金融機關所一再宣導，被告學歷為研究所畢業，對
    此自無不知之理。而被告自承於七月二十七日將該帳戶所剩
    之數十元轉出（原審九十六年七月十八日審判筆錄第十一頁
    ），則一直到九十五年七月二十七日，被告仍對於其提款卡
    密碼記憶清晰，豈有於七月三十一日即另行書寫之必要？即
    使確為預防將來忘記，亦應另行記載於他處，為何卻寫在紙
    上與存摺同置？被告此等辯解，顯然違反常情。
  (二)被告盛裝物品之袋子並未失竊，僅有前述存摺、提款卡、一
    件Ｔ恤、一雙襪子不見等情，業經被告自承在卷，並有被告
    自行提出之袋子一個可證。若他人係趁被告購物之時，竊取
    被告所有之物，自可將整個袋子提走，最為方便快速，免遭
    發覺。豈有打開袋子，慢慢搜尋其中之存摺、提款卡、Ｔ恤
    、襪子等物，再加以竊取之理？足見被告此一辯解，亦係違
    背常理。
  (三)被告前述帳戶自九十五年八月三日至同年八月七日止，有多
    達八十三筆異常進出資料，有該帳戶之往來明細表附卷可稽
    （見九十五年度偵字第二七五八二號第二八頁至三七頁），
    該八十三筆進出均非被告所為，此為被告所不爭執。雖然除
    被害人乙○○外，無其他人報案，無從考查該等匯款之人，
    是否同遭恐嚇而匯款，然而恐嚇犯罪集團成員並非心存僥倖
    而僅以該帳戶作單一進出甚明。就犯罪集團之成員而言，倘
    若使用他人失竊或遺失之帳戶做為轉帳之人頭帳戶，則失竊
    人、遺失人隨時得向銀行申報掛失止付，並申請補發新存摺
    、提款卡，則渠等之犯罪所得隨時可能遭原帳戶所有人提領
    一空，而使犯罪所得化為烏有，如此其豈非白忙一場，是犯
    罪集團絕無可能以失竊或遺失之帳戶作為供他人匯入款項而
    使用。準此，本件係被告將系爭帳戶資料提供與詐騙集團使
    用一情，足堪認定，被告辯稱系爭存摺遺失遭冒用之辯解，
    純屬卸責之詞。
  (四)被害人乙○○前揭如何因受恐嚇，心生畏懼而轉帳之事實，
    業經證人被害人乙○○於原審審判時證述明確。此外復有被
    害人乙○○提出之臺新銀行自動櫃員機交易明細表影本、桃
    園縣政府警察局中壢分局詐騙帳戶通報警示、被告張英捷臺
    新銀行前述帳戶之臺幣存款歷史交易明細、被告張英捷臺新
    商銀前述帳戶之開戶資料等在卷可稽。
  (五)按刑法上之故意，可分為直接故意與不確定故意（間接故意
    ），所謂「不確定故意」，係指行為人對於構成犯罪之事實
    ，預見其發生而其發生並不違背其本意者，刑法第十三條第
    二項定有明文。查金融帳戶之申請甚為簡易方便，豈有人願
    意使用他人之金融帳戶，而遭前開領走存款之危險？如非供
    作犯罪出入之帳戶或其他不法目的，應無隱匿自己名義帳戶
    而使用他人金融帳戶之必要；且邇來利用報紙刊登廣告詐欺
    取財之犯罪類型層出不窮，該等犯罪，多數均係利用人頭帳
    戶作為出入帳戶，並經媒體廣為披載，被告係成年、高學歷
    且智力成熟之人，對此應知之甚詳，竟仍將其銀行存摺提供
    給前開不詳姓名之犯罪集團成員，該不詳姓名之犯罪集團成
    員果然據之以為犯詐欺取財罪之出入帳戶，足見被告有容任
    前開不詳姓名犯罪集團成員利用其帳戶犯詐欺取財罪之不確
    定故意，亦即被告雖於交付上開存摺、提款卡時，雖尚不知
    詐欺集團將利用之作何犯罪使用，然其可預見將被用於犯罪
    贓款之匯入流出，而仍不違反本意，顯有幫助犯罪之不確定
    故意，允無疑義。
  (六)至於臺新銀行九十六年七月二十五日臺新總法制字第○九六
    ○○○○二二二六號函雖稱：本行於九十五年八月五日至同
    年八月九日間，確有某位女性客服人員撥打電話予甲○○，
    乃因張君帳戶內有款項小額存入後隨即轉出，而須與其確認
    帳戶使用狀況等語（附於原審卷內），另臺新國際商業銀行
    九十五年十二月十三日臺新作集字第九五一七○一五號函稱
    ：該客戶有於九十五年八月九日有電話掛失存摺之紀錄等語
    （九十五年度偵字第二七五八二號卷第十五頁），惟被告於
    提供帳戶供他人使用之時，即已具有幫助犯罪之故意，業如
    上述，被害人乙○○亦確於九十五年八月七日受害，縱使事
    後被告因接獲臺新銀行客服人員之電話，而於九十五年八月
    九日以電話掛失存摺屬實，充其量僅能認為被告事後曾以電
    話掛失存摺之方式，防止其他被害人再匯款入其帳戶而已，
    對於已成立之幫助恐嚇取財犯行，不生影響。又被告之母賴
    瓊珍雖在原審到庭證稱：被告之帳戶是丟掉的云云，惟亦同
    時證稱：這是被告製作完筆錄以後，跟我說的等語，核屬傳
    聞證據，不足以作為對被告有利之認定。
  (七)綜上所述，被告甲○○空言否認，所辯無非臨訟畏罪飾卸之
    詞，要無足採，本案事證明確，被告犯行堪以認定。
二、被告甲○○將其所開立之銀行帳戶之存摺、提款卡及提款卡
    密碼，交予不詳姓名之成年人，充為不法集團成員恐嚇取財
    之帳戶使用，顯係基於幫助他人恐嚇取財之犯意，且所為提
    供帳戶予他人之行為係屬刑法恐嚇取財罪構成要件以外之行
    為。核被告此部分所為，係犯刑法第三十條第一項前段、第
    三百四十六條第一項之幫助恐嚇取財罪。被告既為幫助犯，
    爰依刑法第三十條第二項規定，按恐嚇取財正犯之刑減輕之
    。原審以本案事證明確，並審酌被告提供前開帳戶供他人非
    法使用，幫助犯罪者隱匿真實身分，助長社會犯罪風氣及增
    加追緝犯罪之困難度，惟念其所為提供帳戶僅為幫助行為，
    尚未實際參與恐嚇取財之犯行，可責難性較輕，被告業已於
    原審審理期日當庭賠償被害人乙○○所受損害一千五百元，
    但仍矢口否認犯行，並無任何悔意，及其品行、智識程度、
    其犯罪之動機無非貪圖小利，犯罪之手段係屬平和等一切情
    狀，量處如原審判決主文所示之刑，並諭知易科罰金之折算
    標準。又以被告犯罪時間在中華民國九十六年罪犯減刑條例
    之減刑基準日即九十六年四月二十四日以前，而依該條例第
    二條第一項第三款之規定，減輕其宣告刑二分之一，即有期
    徒刑二月，並諭知易科罰金之折算標準。核其認事用法均無
    不合，量刑亦稱妥適，被告上訴執詞否認犯罪，指摘原判決
    不當云云，非可採取，上訴為無理由，應予駁回。
三、據上論斷，應依刑事訴訟法第368條，判決如主文。
本案經檢察官林永義到庭執行職務。
中　　華　　民　　國　　96　　年　　12　　月　　18　　日
            刑事第一庭　審判長法　官　陳  紀  綱
                         　   法　官  姚  勳  昌
                              法  官  張  智  雄
上列正本證明與原本無異。
不得上訴。
                              書記官  謝  雅  惠
中　　華　　民　　國　　96　　年　　12　　月　　18　　日
刑法第346條第1項
（單純恐嚇罪）
意圖為自己或第三人不法之所有，以恐嚇使人將本人或第三人之
物交付者，處6月以上5年以下有期徒刑，得併科1千元以下罰金
。
以前項方法得財產上不法之利益，或使第三人得之者，亦同。
前二項之未遂犯罰之。
刑法第30條第1項
（幫助犯及其處罰）
幫助他人實行犯罪行為者，為幫助犯。雖他人不知幫助之情者，
亦同。
幫助犯之處罰，得按正犯之刑減輕之。
